臺灣新竹地方法院民事判決　　　　　　　　99年度親字第42號
原　　　告　黃亨興
被　　　告　黃珮琪
法定代理人　黃惠瑜
上列當事人間否認子女事件，本院判決如下：
    主  文
原告之訴駁回。
訴訟費用新臺幣仟元由原告負擔。
    事實及理由
一、原告方面：
    原告黃亨興前經臺灣臺北地方法院判決應認領被告黃珮琪，
    但兩造間並無科學事實可證明有親子關係存在，為求慎重及
    平息各方紛爭，爰提起否認親子關係之訴，茲說明如下：
(一)、現代科學非常進步，也是人際關係非常開放的時代，親子關
    係有疑慮時，唯有透過血緣DNA 鑑定才能解決紛爭，而非以
    「可能」或其他類似情感、道德上的陳述或線索為判斷依據
    ，只有科學證據顯示「是」，親子關係才能確定，否則應為
    「否定」之判決。
(二)、原告前在臺灣臺北地方法院時已表明，推算被告母親黃惠瑜
    受孕的時間，與原告及黃惠瑜剛剛在一起的日期非常接近，
    也許在前，也許在後，經原告要求，臺灣臺北地方法院同意
    做血緣鑑定。惟臺灣臺北地方法院竟然根據調查局的報告「
    ．．．各項血型均無矛盾，因此認為黃珮琪有可能為黃惠瑜
    與黃亨興二者所生」加以判決，然當時並未抽取黃惠瑜的血
    液，也未交叉比對，就說可能是兩者所生，這就太沒道理，
    胡亂推測。何況，原告的血型是O 型，而與O 型沒有矛盾的
    血型有AO型的A 型血、BO型的B 型血及OO型的O 型血，只有
    AB 型 才有矛盾，那麼，這可能性是何其高！只有在黃惠瑜
    血型是AB型，與血型AB型男人所生的小孩，才會與O 型血型
    沒有任何關聯，其它情形，原告就必須認帳，這有道理嗎？
    再者，AB型之血型在臺灣很少，故以血型論斷血緣關係是何
    等荒謬之事！原告當時花錢請律師表示應重驗1 次，為何不
    准？那麼原告何必花錢請律師？這裡面是有問題的，被告母
    親曾同意再驗1 次DNA ，但現在又反悔。
(三)、親子關係是否存在影響深遠，更牽涉原告家庭成員之權益，
    在無確定的血緣鑑定結果下，原告如何能心服口服地認領被
    告！換成任何其他人也是不會的，甚至連被告心裡也有疑慮
    及矛盾吧！為解決爭端，爰提起本件訴訟。
(四)、對被告答辯所為之陳述：
１、原告係提起否認親子關係之訴，非強制認領事件，本件訴訟
    必須依靠原告與被告之DNA 鑑定，不需被告母親的參與，參
    與之人員不同，兩者各有法律依據。
２、本件訴訟所用的證據，非先前強制認領的同一證據，強制認
    領事件採用血型比對的方式，本件訴訟採用DNA 鑑定，可信
    度遠遠超越前者，只有DNA 鑑定才能揭開事實真相，如果先
    前強制認領事件也經過DNA 鑑定，那麼在同一證據力下，原
    告自不會再提起本件訴訟。
３、最令人感到奇怪及不解的是，為了求得真相，被告對於原告
    所提DNA 鑑定一事，應該積極配合才是，但被告卻那麼抗拒
    驗DNA ？如果被告母親有把握被告不是與其他男人生的，那
    怕是一百次、一千次都不是問題，都可以驗的，為何被告不
    敢驗？唯一的理由是，被告母親也不確定被告是否與原告所
    生，怕萬一驗出的結果不是，那些已到手的扶養費就不見了
    ，由此可見，被告只是要錢而已，對於小孩是否可能認錯父
    親，一點也不在意。
二、被告則以：
(一)、按除別有規定外，確定之終局判決就經裁判之訴訟標的，有
    既判力，民事訴訟法第400 條定有明文。又一事不再理為訴
    訟法上之大原則，故凡就一事件，於同一當事人間已有確定
    判決者，不得依通常程序更行告爭（最高法院20年上字第56
    3 號判例意旨參照）；訴訟法上所謂一事不再理原則，乃指
    同一事件已有確定之終局判決者而言。所謂同一事件，必同
    一當事人就同一法律關係（訴訟標的）而為同一之請求，須
    此三者有一不同，始得謂非同一事件，不受確定判決之拘束
    （最高法院86年度台抗字第310 號判決意旨參照）。
(二)、查關於被告係黃惠瑜自原告受胎所生，即原告係被告生父之
    事實，業經臺灣臺北地方法院86年度親更字第1 號、臺灣高
    等法院87年度家抗字第95號判決確定在案。是原告即為被告
    之生父，乃無可否認之確定事實，原告就其與被告間有親子
    關係已為前揭臺灣臺北地方法院、臺灣高等法院判決既判力
    所及，原告再行起訴，顯已違反一事不再理原則，原告之訴
    ，自應予駁回。
(三)、被告係原告與黃惠瑜所生之事實，業經臺灣臺北地方法院86
    年度親更字第1 號強制認領事件於審理時送請法務部調查局
    鑑定屬實。原告於前案鑑定檢驗完成之後，對於檢驗結果並
    無意見，因此未於法定上訴期間聲明上訴，以致臺灣高等法
    院以上訴逾期駁回其上訴，顯見原告對於前案鑑定結果及臺
    灣臺北地方法院判決之認定，均無異議，原告空言起訴，顯
    無理由，應予駁回等語抗辯。
三、得心證之理由：
(一)、按訴訟標的為確定判決之效力所及者，依民事訴訟法第249
    條第1 項第7 款規定，當事人固不得就該法律關係更行起訴
    ，然此係指前揭判決之訴訟標的，與更行起訴之法律關係相
    同者而言，若更行起訴之法律關係，與前揭判決所裁判之訴
    訟標的，僅有因果關係，則二者並非相同，即無該條項之適
    用。查被告前雖以其為被告母親黃惠瑜自原告受胎所生，對
    原告提出強制認領訴訟，請求原告認領，由臺灣臺北地方法
    院受理後，認原告之訴有理由，以86年度親更字第1 號判決
    原告應認領被告，經原告不服提起上訴，惟因逾法定上訴期
    間，由臺灣高等法院以87年度家抗字第95號裁定駁回其上訴
    ，該事件因而確定，業經本院調取之上開事件全卷核閱無訛
    。則原告提起本件訴訟，與被告前本於民法第1067第1 項規
    定所提起之強制認領事件之訴訟標的不同，自非同一事件，
    是被告抗辯原告對已確定之終局判決更行起訴，有違一事不
    再理原則云云，委無足採。
(二)、原告主張其前雖經臺灣臺北地方法院以86年度親更字第1 號
    判決應認領被告，惟該判決之根據無非為法務部調查局之血
    型鑑定報告，然鑑定當時並未抽取被告母親之血液，且以血
    型論斷血緣關係亦不準確，兩造間並無科學事實可證明有親
    子關係存在，為求慎重並平息各方紛爭，始提起本件訴訟等
    語，並提出臺灣臺北地方法院86年度親更字第1 號判決為證
    。被告則否認原告之主張，並抗辯被告前向原告提起請求強
    制認領之訴，已經前審法院就「原告是否係被告之生父」之
    事實送請調查局鑑定，並依鑑定結果判決原告敗訴，原告逾
    法定期間始提起上訴，經臺灣高等法院以87年度家抗字第95
    號裁定駁回其上訴確定在案，兩造之親子關係既已認定，原
    告自不得再為相反之主張等語。經查：
１、按確定判決之既判力，固以訴訟標的經表現於主文判斷事項
    項為限，判決理由並無既判力，但法院於判決理由中，就訴
    訟標的以外，當事人主張之重要爭點，本於當事人辯論之結
    果已為判斷時，除其判斷顯然違背法令，或當事人已提出新
    訴訟資料，足以推翻原判斷之情形外，應解為在同一當事人
    就該已經法院判斷之重要爭點，當事人及法院均不得作相反
    之主張或判斷，始符民事訴訟上之誠信原則（最高法院99年
    台上字第781 號、97年度台上字第2688號判決要旨參照）。
２、查被告前向原告起訴請求強制認領事件，業經臺北地方法院
    以86年度親更字第1 號判決原告敗訴，並經臺灣高等法院以
    87年度家抗字第95號裁定駁回原告之上訴確定在案。上開事
    件審理中，就兩造有無血緣關係之爭點，經臺灣臺北地方法
    院囑託法務部調查局採取原告黃亨興、被告黃珮琪與被告
    母親黃惠瑜3 人之血液，分別以：ABO 、MNSs、Rh、P 、Du
    ffy 、Kidd、Xg、Hp、Gc-sub、Pi、ORM 、EsD 、PGM 、DN
    A HLA DQα等血型檢驗結果，認「依據血型遺傳法則，黃珮
    琪之各項血型與黃亨興之各項血型均無矛盾，因此認為黃珮
    琪有可能為黃惠瑜與黃亨興二者間所生」。原告於民國86
    年1 月31日審理時自承：「道德上我承認孩子是我的，但法
    律上我不承認是我的．．．小孩六個多月時，我要認領孩子
    ．．．。」等語。原告於87年3 月26日答辯狀第6 段第1
    行記載：「曾經欲向黃惠瑜請求認領原告黃珮琪」等語，認
    定被告於該事件中主張原告係其生父之事實，應屬真實，有
    上開判決1 份在卷可憑。足見原告於本件訴訟中爭執之上開
    爭點，已在前案訴訟中提出抗辯，且在前案訴訟中進行證據
    調查及辯論，並經認定而載明於判決理由。細繹該事件之判
    決理由並無顯然違背法令之情形，而原告於本件訴訟中復未
    提出任何新訴訟資料供本院審酌，顯不足以推翻原確定判決
    之上開判斷，是依上開說明，兩造及法院，就此一重要爭點
    ，均不得作相反之主張或判斷，始符民事訴訟上之誠信原則
    ，是本院應受該爭點效之效力拘束，不再為相異之判斷。
３、綜上所述，本件就兩造有無血緣關係之爭點，前既經臺灣臺
    北地方法院以86年度親更字第1 號確定判決認定明確，兩造
    及本院，均不得為相反之主張或判斷，原告復執為爭執，據
    以否認子女，顯無理由，爰不經言詞辯論，逕予判決駁回。
四、結論：原告之訴為無理由，依民事訴訟法第249 條第2 項、
    第78條判決如主文。
中    華    民    國   100    年    5     月     23   日
                  家事法庭法  官  林昌義
以上正本證明與原本無異。
如不服本判決，應於判決送達後20日之不變期間內，向本院提出
上訴狀。如委任律師提起上訴者，應一併繳納上訴審裁判費。
中    華    民    國   100    年    5     月     23   日
                          書記官  張永榮